【裁判字號】    99,抗,1779
【裁判日期】    991207
【裁判案由】    給付借款
【裁判全文】
臺灣高等法院民事裁定                  99年度抗字第1779號
抗  告  人  鐘憲霖
            鐘照雄
共      同
送達代收人  何朝棟律師
上列抗告人因與相對人楊雨璇、楊心正間給付借款事件，不服中
華民國99年10月12日臺灣士林地方法院所為99年度訴字第1307號
裁定，提起抗告，本院裁定如下：
    主  文
抗告駁回。
抗告費用由抗告人負擔。
    理  由
一、本件抗告人以相對人之被繼承人鐘雪華生前向抗告人鐘憲霖
    借款新台幣（下同）269萬元、向抗告人鐘照雄借款774,000
    元，95年11月間鐘雪華死亡後，亦由抗告人鐘憲霖支出身喪
    葬費506,200元， 因抗告人與鐘雪華借款債務之履行地為位
    於原法院管轄區域內之抗告人住所，而依民事訴訟法第12條
    規定向原法院提起本件訴訟。
二、原法院以：抗告人以相對人繼承訴外人鐘雪華對其等所負借
    款債務而為請求，惟未據證明雙方約定有清償地之事實，亦
    未舉證證明鐘雪華遺產之全部或一部仍在臺灣板橋地方法院
    之管轄區域內之生前住所地，並無民事訴訟法第12條、第19
    條特別審判籍之適用；且民國99年 9月16日相對人楊雨璇出
    席者為調解程序，並非言詞辯論或準備程序期日，亦難認有
    民事訴訟法第25條擬制之管轄合意，因認原法院並無管轄權
    ，而依同法第1條第1項、第28條第1項之規定， 將本件移送
    予相對人住所地所在之臺灣花蓮地方法院，經核並無違誤。
三、抗告人雖以：訴外人鐘雪華死亡後，抗告人鐘憲霖為其支出
    喪葬費用506,200元。 抗告人鐘憲霖未受委任並無義務而為
    相對人管理事務， 有民法第176條無因管理之費用請求權可
    資主張，依民事訴訟法第14條規定，得由管理地即臺北市立
    第二殯儀館所在地之臺灣臺北地方法院管轄。本件係就無因
    管理及相對人繼承鐘雪華之借款債務為訴之客觀合併，臺灣
    臺北地院應有管轄權，爰請求廢棄原裁定更行移送臺灣臺北
    地院云云。
四、惟按訴訟由被告住所地之法院管轄，為民事訴訟法第1條第1
    項所明定，雖同法第14條規定，因關於財產管理有所請求而
    涉訟者，得由管理地之法院管轄；惟被告住所地即普通審判
    籍法院之管轄權，僅為法律規定之專屬管轄所排除，不因定
    有特別審判籍而受影響（ 最高法院22年抗字第531號判例參
    照）。又同一訴訟，數法院有管轄權者，原告得任向其中一
    法院起訴，民事訴訟法第22條固有明文，惟原告依本條選擇
    管轄法院，僅限於起訴時，此觀同法第27條之規定即明，非
    謂訴訟繫屬後，原告猶得任意選擇變更。查本件被告即相對
    人二人住所地在花蓮市○○○街180之22號3樓，有戶籍謄本
    在卷可稽（見原法院卷第26頁），依民事訴訟法第1條第1項
    之規定，臺灣花蓮地方法院自有管轄權。又依抗告人主張抗
    告人鐘憲霖曾為相對人在臺灣臺北地院管轄區域內之臺北市
    第二殯儀館辦理相對人母親後事， 支出必要費用506,200元
    ， 而對相對人有民法第176條所定無因管理請求權之事實，
    固可認依民事訴訟法第14條規定臺灣臺北地方法院亦有管轄
    權。惟揆諸首揭說明，臺灣花蓮地方法院普通審判籍之管轄
    權，並不因臺灣臺北地方法院特別審判籍之管轄權而受影響
    。原法院裁定將本件移送臺灣花蓮地方法院，並無違誤。抗
    告人既未選擇向有管轄權之法院起訴，又未具體指明原裁定
    有何違法不當之處，僅以另有特別審判籍之管轄法院存在，
    請求廢棄原裁定更行移送，難認為有理由，應予以駁回。
五、據上論結，本件抗告為無理由，爰裁定如主文。
中    華    民    國    99    年    12    月    7     日
                  民事第三庭
                            審判長法  官  林敬修
                                  法  官  劉勝吉
                                  法  官  張靜女
正本係照原本作成。
本裁定除以適用法規顯有錯誤為理由外，不得再抗告。如提起再
抗告，應於收受後10日內委任律師為代理人向本院提出再抗告狀
。並繳納再抗告費新台幣１千元。
中    華    民    國    99    年    12    月    8     日
                                  書記官  蕭麗珍

司法院資訊處製作；財團法人民間司法改革基金會備份。
